臺灣彰化地方法院北斗簡易庭民事判決
110年度斗簡字第29號
原      告  曾人哲
訴訟代理人  張淳軒律師
被      告  曾文軾
            蔡坤霖
            國軍退除役官兵輔導委員會新北市榮民服務處(郝
            孟九之遺產管理人)

法定代理人  林火土
訴訟代理人  李俊賞
上列當事人間請求分割共有物事件，本院於民國110年5月11日言
詞辯論終結，判決如下：
    主      文
兩造共有坐落彰化縣○○鄉○○段○○○地號土地，應依附圖所示方式
分割：編號A部分面積八八五平方公尺土地分歸原告取得，編號B
部分面積三一六七平方公尺土地分歸被告曾文軾取得；並由原告
分別補償被告蔡坤霖、國軍退除役官兵輔導委員會新北市榮民服
務處（郝孟九之遺產管理人）如附表二所示之金額。
訴訟費用由兩造依附表一所示訴訟費用負擔之比例負擔。
    事實及理由
一、被告蔡坤霖、國軍退除役官兵輔導委員會新北市榮民服務處
    （郝孟九之遺產管理人）經合法通知，未於最後言詞辯論期
    日到場，核無民事訴訟法第386條所列各款情形，爰依原告
    之聲請，由其一造辯論而為判決。
二、原告主張：
(一)坐落彰化縣○○鄉○○段000地號土地（面積4,052平方公尺，下
    爭系爭土地），應有部分如附表一所示。兩造就系爭土地無
    不能分割之約定，惟無法達成協議分割。
(二)原告主張依附圖所示之分割方法分割，系爭土地分歸由原告
    、被告曾文軾取得，並由原告以金錢補償給未分得土地之被
    告蔡坤霖、被告國軍退除役官兵輔導委員會新北市榮民服務
    處(郝孟九之遺產管理人)；又被告國軍退除役官兵輔導委員
    會新北市榮民服務處(郝孟九之遺產管理人)主張系爭土地依
    110年公告現值每平方公尺新臺幣（下同）3,000元，為未分
    得土地共有人受補償金額之計算基礎，故補償金額計算方式
    如下：
　1.被告蔡坤霖受補償金額為147,448元（計算式：3,000元×4,0
    52平方公尺×應有部分131/10800＝147,448元，元以下四捨五
    入）。　
　2.被告國軍退除役官兵輔導委員會新北市榮民服務處(郝孟九
    之遺產管理人)受補償金額為294,896元（計算式：3,000元×
    4,052平方公尺×應有部分131/5400＝294,896元，元以下四捨
    五入）。　
(三)爰依民法第823條第1項、第824條之規定，請求裁判分割，
    並聲明：如主文第1項所示。
三、被告方面：
(一)被告曾文軾：同意分割，並同意原告所提之分割方案。
(二)被告蔡坤霖：同意由原告以金錢補償給未分得土地之被告，
    並同意以土地公告現值計算之金額找補。　　
(三)被告國軍退除役官兵輔導委員會新北市榮民服務處(郝孟九
    之遺產管理人)：同意分割，並同意原告依土地公告現值計
    算之補償金額。
四、原告主張之事實，業據原告提出土地登記謄本、地籍圖謄本
    為證，並經本院函請彰化縣二林地政事務所繪製土地複丈成
    果圖在卷為證，且為到場之被告所不爭執，堪信為真實。
五、按各共有人，除法令另有規定外，得隨時請求分割共有物。
    分割之方法不能協議決定，法院得因任何共有人之請求，命
    為下列之分配：一、以原物分配於各共有人。但各共有人均
    受原物之分配顯有困難者，得將原物分配於部分共有人。以
    原物為分配時，如共有人中有未受分配，或不能按其應有部
    分受分配者，得以金錢補償之。民法第823條第1項前段、民
    法第824條第2項第1款、第3項定有明文。經查：
(一)系爭土地使用分區為鄉村區、使用地類別為乙種建築用地，
    有土地登記謄本在卷可憑，是本件系爭土地無不得分割之情
    事，惟無法達成協議分割，故原告請求裁判分割系爭土地，
    即屬有據。再者，系爭土地為完整之五角形狀，南北均有道
    路可對外通行，有地籍圖謄本為證。
(二)原告所提如附圖所示分割方案，即將系爭土地劃分二區域，
    附圖所示編號A部分面積885平方公尺由原告取得，編號B部
    分面積3,167平方公尺由被告曾文軾取得，此分割分案將使
    分割後之土地均為完整形狀且更利於整體開發利用，並經被
    告曾文軾、蔡坤霖同意採此分割方案。
(三)又系爭土地僅分配給原告、被告曾文軾，將使被告蔡坤霖、
    國軍退除役官兵輔導委員會新北市榮民服務處(郝孟九之遺
    產管理人)未分得土地，而生共有人間有不能按其應有部分
    受分配之情形，依法應予以補償。又系爭土地公告現值為每
    平方公尺3,000元，有土地登記謄本在卷可證。又以此金額
    作為原告補償依據，經到場被告蔡坤霖所同意，被告國軍退
    除役官兵輔導委員會新北市榮民服務處(郝孟九之遺產管理
    人)於110年2月5日亦提出書狀主張主張其應受補償金額為29
    4,896元，堪認其同意此補償方式。而本院審酌系爭土地公
    告現值，亦認原告提出之補償方案並無不妥，故認本件應以
    每平方公尺3,000元作為補償依據，並依附表二所示之方式
    互為補償。
(四)是本件原告主張將系爭土地分割為二區域，附圖所示編號A
    部分面積885平方公尺由原告取得，編號B部分面積3,167平
    方公尺由被告曾文軾取得，並由原告依附表二所示之金額，
    補償給被告蔡坤霖、國軍退除役官兵輔導委員會新北市榮民
    服務處(郝孟九之遺產管理人)，為妥適之分割方案。
六、綜上，本院審酌系爭土地使用現況、經濟效益、當事人意願
    等因素綜合考量，認如附圖所示之分割方案及附表二所示之
    補償方式為最有利於全體共有人之分割方案。從而，原告依
    民法第823條第1項、第824條規定訴請裁判分割，為有理由
    ，爰判決如主文第1、2項所示。
七、訴訟費用負擔之依據：民事訴訟法第80條之1 、第85條第1
    項但書。 
中    華    民    國    110   年     5    月    25    日
                  北斗簡易庭  法  官  丁兆嘉
以上正本係照原本作成。
如不服本判決，應於判決送達後20日內，向本院提出上訴狀。（
須按他造當事人之人數附繕本）。如委任律師提起上訴者，應一
併繳納上訴審裁判費。
中　　華　　民　　國　　110 　年　　5 　　月　　25　　日
                              書記官  葉春涼　　　　　　　　　　　　　　　
【附表一】：
編號 共有人 應有部分比例 1 曾人哲 1965/10800 2 曾文軾 469/600 3 蔡坤霖 131/10800 4 國軍退除役官兵輔導委員會新北市榮民服務處（郝孟九之遺產管理人） 131/5400 

【附表二】：
 金額（新臺幣）  受補償人及受補償金額     蔡坤霖 國軍退除役官兵輔導委員會新北市榮民服務處（郝孟九之遺產管理人） 合計 應 補 償 人 及 應 補 償 金 額 曾人哲 147,448元 294,896元 442,344元  合計 147,448元 294,896元 4744,131